臺灣高等法院刑事判決　　　　　　　　100年度上訴字第943號
上　訴　人
即　被　告　林宜龍
指定辯護人　本院公設辯護人王永炫
上列上訴人因違反槍砲彈藥刀械管制條例案件，不服臺灣宜蘭地
方法院99年度訴字第426號，中華民國100年 1月17日第一審判決
(起訴案號：臺灣宜蘭地方法院檢察署99年度偵字第3557號)，提
起上訴，本院判決如下：
    主  文
原判決撤銷。
林宜龍未經許可，寄藏可發射子彈具殺傷力之槍枝，處有期徒刑
貳年貳月，併科罰金新臺幣肆萬元，罰金如易服勞役，以新臺幣
壹仟元折算壹日。扣案之改造手槍壹枝(槍枝管制編號000000000
0號，含彈匣壹個)沒收。
    事  實
林宜龍未經許可，於民國97年6、7月間某日，在宜蘭縣某處，受
莊春益（已歿，另經檢察官為不起訴處分）之託，代為保管其所
持有之可發射子彈具殺傷力之改造手槍1枝(槍枝管制編號000000
0000，含彈匣1個)及具殺傷力之非制式子彈 2顆後，即將上開槍
枝及子彈藏放在宜蘭縣宜蘭市○○路 ○段22巷11號住處內，而非
法寄藏上開槍枝及子彈。嗣因林宜龍於99年8月15日下午5時許，
在其所駕駛之車牌號碼 G5-5133號自用小客車內把玩上開槍枝及
子彈，不慎走火擊中自己之左大腿，經警於同日晚間6 時許，接
獲國立陽明大學附設醫院通報而前往瞭解情況時，林宜龍在未被
有偵查犯罪職務之公務員或機關發覺其為寄藏上開槍、彈之犯嫌
前，向警員自首寄藏槍、彈之犯行，進而接受裁判，並偕同警員
至宜蘭縣宜蘭市○○路○段22巷口木瓜樹下查扣上開手槍(含彈匣
1個)1枝、子彈1顆及彈頭1個等物。
    理  由
一、證據能力部分
  (一)按現行刑事訴訟法關於「鑑定」之規定，除選任自然人充當
    鑑定人外，另設有囑託機關鑑定制度。依同法第 198條、第
    208 條之規定，不論鑑定人或鑑定機關、團體，固均應由法
    院、審判長、受命法官或檢察官視具體個案之需要而為選任
    、囑託，並依第206 條之規定，提出言詞或書面報告，始符
    合同法第159條第1項所定得作為證據之「法律有規定」之情
    形。否則所為之鑑定，仍屬傳聞證據。然於司法警察機關調
    查中之案件，為因應實務上，或因量大、或有急迫之現實需
    求，併例行性當然有鑑定之必要者，例如毒品之種類與成分
    、尿液之毒品反應，或者槍彈有無殺傷力等鑑定，基於檢察
    一體原則，得由該管檢察長對於轄區內之案件，以事前概括
    選任鑑定人或囑託鑑定機關、團體之方式，俾便轄區內之司
    法警察官、司法警察對於調查中之此類案件，得即時送請先
    前已選任之鑑定人或囑託之鑑定機關、團體實施鑑定，以求
    時效。此種由檢察機關概括選任鑑定人或概括囑託鑑定機關
    、團體，再轉知司法警察官、司法警察於調查犯罪時參考辦
    理之作為，法無明文禁止，係為因應現行刑事訴訟法增訂傳
    聞法則及其例外規定之實務運作而為。此種由司法警察官、
    司法警察依檢察官所概括選任之鑑定人或囑託鑑定機關、團
    體所為之鑑定結果，與檢察官選任或囑託為鑑定者，性質上
    並無差異，同具有證據能力 (最高法院96年度台上字第2860
    號判決意旨參照) 。查內政部警政署刑事警察局99年10月11
    日刑鑑字第0990121835號鑑定書係宜蘭縣政府警察局依檢察
    機關概括授權而委託內政部警政署刑事警察局執行鑑定職務
    所出具之書面鑑定報告，揆諸上揭說明，自有證據能力。
  (二)上訴人即被告林宜龍所提出之國立陽明大學附設醫院驗傷診
    斷書，係被告就醫接受治療，由醫師本於其專業知識為其進
    行醫療行為後，於此業務上而製作之文書，具有相當之中立
    性，並無顯不可信之情況，依刑事訴訟法第159條之4 第2款
    規定，自得作為證據。
  (三)其餘認定本案犯罪事實之非供述證據(詳後述)，查無違反法
    定程序取得之情，依刑事訴訟法第158條之4規定反面解釋，
    應具證據能力。
二、訊據被告對上開犯罪事實坦承不諱，並有改造手槍1枝(含彈
    匣1個)、子彈1顆及彈頭1個扣案可證。而扣案槍、彈經送內
    政部警政署刑事警察局鑑定結果為：「一送鑑手槍1枝(槍枝
    管制編號0000000000)，認係改造手槍，由仿BERETTA廠M9型
    半自動手槍製造之槍枝，換裝土造金屬槍管而成，擊發功能
    正常，可供擊發適用子彈使用，認具殺傷力。二送鑑子彈 1
    顆，認係非制式子彈，由金屬彈殼組合直徑 9.0mm金屬彈頭
    而成，經試射，可擊發，認具殺傷力。三送鑑彈頭 1顆，認
    係非制式金屬彈頭。」此有該局99年10月11日刑鑑字第0990
    121835號鑑定書及照片7 張附卷可稽，足證扣案之改造手槍
    及非制式子彈，均具有殺傷力。此外，復有莊春益戶役政連
    結作業系統、莊春益個人除戶資料查詢結果、國立陽明大學
    附設醫院驗傷診斷書、照片 151張附卷可佐，足認被告自白
    與事實相符。本案事證明確，被告犯行堪以認定，應予依法
    論科。
三、核被告所為，係犯槍砲彈藥刀械管制條例第8條第4項非法寄
    藏可發射子彈具殺傷力之槍枝罪及同條例第12條第 4項非法
    寄藏子彈罪。被告持有改造手槍、子彈之低度行為，均為寄
    藏之高度行為所吸收，不另論罪。被告以一寄藏行為，同時
    寄藏改造手槍及子彈，觸犯上開 2罪名，應依刑法第55條想
    像競合犯規定，從一重之非法寄藏可發射子彈具殺傷力之槍
    枝罪論處。又槍砲彈藥刀械管制條例第18條第1 項前段規定
    ，犯本條例之罪自首，並報繳其持有之全部槍砲、彈藥、刀
    械者，減輕或免除其刑。而刑法第66條規定，有期徒刑、拘
    役、罰金減輕者，減輕其刑至二分之一。但同時有免除其刑
    之規定者，其減輕得減至三分之二。是行為人未經許可寄藏
    具殺傷力之槍、彈，符合自首規定，且報繳其寄藏之全部槍
    、彈時，應適用較有利之槍砲彈藥刀械管制條例第18條第 1
    項之特別規定，始稱適法 (最高法院99年度台上字第3901號
    判決參照) 。上開條文所稱自首，係以對於未發覺之罪投案
    而受裁判為要件。所謂發覺，固非以有偵查犯罪權之機關或
    人員確知其人犯罪為必要，而對其發生嫌疑時即得謂為已發
    覺，但此項對犯人之嫌疑，仍須有確切之根據得為合理之可
    疑者，始足當之，若單純主觀上之懷疑，要不得謂為已發生
    嫌疑(最高法院72年台上字第641號判例參照) 。查依新民派
    出所所長王文霖之職務報告(詳警卷第17頁)觀之，本案雖係
    因醫院急診室護理人員於99年 8月15日下午6時3分許打電話
    向警方報案，告知警方其院內剛有 1名病患為家屬送至醫院
    ，身上傷處經醫生判斷傷勢後，確認為槍傷，彈進彈出，請
    警方派員前往瞭解後，新民派出所所長王文霖立即派遣警員
    至醫院急診室瞭解情況，然警方於接獲醫院急診室護理人員
    電話告知時，僅知悉被告受有槍傷。而依現存卷證，亦無證
    人敘及被告有持槍自傷之情形。故尚難認警方在被告於同日
    下午9時48分許，偕同至宜蘭縣宜蘭市○○路○段22巷11號住
    處起獲扣案槍、彈，並坦認非法持有槍、彈犯行前，有何確
    切之根據得為合理懷疑被告有寄藏槍、彈之犯行，被告前揭
    所為已合於自首之要件。被告自首並帶警起獲本案扣案槍、
    彈，應依槍砲彈藥刀械管制條例第18條第1 項前段規定，減
    輕其刑。
四、原審據以論罪科刑，固非無見，惟原判決未依槍砲彈藥刀械
    管制條例第18條第 1項前段規定減輕其刑，竟依刑法第62條
    規定減輕其刑，與法有違。被告上訴意旨指摘原判決不當，
    為有理由，自應由本院將原判決撤銷改判。爰審酌被告受託
    寄藏槍枝，對社會及人身安全威脅甚鉅，且前已於85年間，
    因2 次違反槍砲彈藥刀械管制條例案件，先後經原審法院判
    處有期徒刑 1年2月及3月確定，仍再違犯本件槍砲彈藥刀械
    管制條例案件，素行顯然不佳，惟被告主動偕同員警起獲槍
    、彈，犯後坦承犯行，尚具悔意，及其犯罪之目的、動機、
    手段等一切情狀，量處有期徒刑2年2月，併科罰金新臺幣 4
    萬元，並就罰金部分諭知易服勞役之折算標準。再刑法第59
    條之酌量減輕其刑，必須犯罪另有特殊之原因與環境等，在
    客觀上足以引起一般同情，認為即予宣告法定最低度刑期猶
    嫌過重者，始有其適用。至行為人犯罪之動機、目的、犯罪
    之手段、犯罪後所生之損害、犯罪後之態度等，僅屬得於法
    定刑內審酌量刑之事項，非酌量減輕之理由。本案業適用槍
    砲彈藥刀械管制條例第18條第 1項前段予以減輕其刑，要無
    情輕法重之憾，且被告寄藏槍、彈期間長達 2年多，亦無另
    有特殊之原因或環境等，在客觀上足以引起一般同情之處，
    自不得再依刑法第59條規定酌量減輕其刑。末查，扣案之改
    造手槍1枝(槍枝管制編號0000000000，含彈匣1個)，係屬違
    禁物，應依刑法第38條第1項第1款規定宣告沒收。至於扣案
    之子彈1 顆，業經鑑驗機關試射完畢，已裂解成彈頭、彈殼
    ，而失其子彈之結構及性能，不具殺傷力，另扣案之彈頭 1
    個亦已不具殺傷力，故不併予諭知沒收。
據上論斷，應依刑事訴訟法第369條第1項前段、第364條、第299
條第1項前段，槍砲彈藥刀械管制條例第8條第4項、第12條第4項
、第18條第1項前段，刑法第11條、第55條、第42條第3項、第38
條第1項第1款，判決如主文。
本案經檢察官柯麗鈴到庭執行職務
中    華    民    國   100    年    4     月    28    日
            刑事第十三庭  審判長法  官  曾德水
                                法  官  楊貴雄
                                法  官  宋松璟
以上正本證明與原本無異。
如不服本判決，應於收受送達後10日內向本院提出上訴書狀，其
未敘述上訴之理由者並得於提起上訴後10日內向本院補提理由書
（均須按他造當事人之人數附繕本）「切勿逕送上級法院」。
                                書記官  蘇秋
中    華    民    國   100    年    4     月    28    日
附錄法條：
槍砲彈藥刀械管制條例第8條第4項：
未經許可，持有、寄藏或意圖販賣而陳列第1項所列槍枝者，處3
年以上10年以下有期徒刑，併科新臺幣700萬元以下罰金。
槍砲彈藥刀械管制條例第12條第4項：
未經許可，持有、寄藏或意圖販賣而陳列子彈者，處5年以下有
期徒刑，併科新台幣300萬元以下罰金。